臺灣雲林地方法院刑事判決　　　　　　　 95年度訴字第714號
公　訴　人　臺灣雲林地方法院檢察署檢察官
被　　　告　甲○○
指定辯護人　乙○○律師
上列被告因貪污治罪條例案件，經檢察官提起公訴（95年度偵字
第2376號），本院判決如下：
    主  文
甲○○連續公務員，對於非主管或監督之事務，明知違背法令，
利用職權機會圖其他私人不法利益，因而獲得利益，處有期徒刑
貳年，緩刑伍年，褫奪公權貳年。
甲○○於緩刑期間內，應於判決確定後起個月內向公庫支付新
臺幣陸拾萬元。
    事  實
一、甲○○自民國92年6 月起擔任財政部臺灣省中區國稅局北港
    稽徵所（下稱北港稽徵所）第3 股股長，負責督導、辦理營
    業稅之相關業務，係依法令服務於國家所屬機關而具有法定
    職務權限之公務員。甲○○之夫施育地與小叔施育坤，分別
    為長昱有限公司、剛鎰興業有限公司與長容有限公司之負責
    人，甲○○則為實際上管帳之人，緣92年、93年間，該3 家
    公司因分別積欠營利事業所得稅，遭北港稽徵所移請法務部
    行政執行署嘉義行政執行處（下稱嘉義行政執行處）催繳。
    甲○○因擔任北港稽徵所第3 股股長，知悉納稅人持「財政
    部臺灣省中區國稅局代收移送行政執行處滯納營利事業所得
    稅稅款及財務罰鍰繳款書（1 式6 聯，下稱繳款書）」前往
    金融機構繳納稅捐後，繳款書之第4 聯至第6 聯得由北港稽
    徵所之人員攜回，而經送行政執行之案件，其繳款書可透過
    北港稽徵所人員親送或郵遞至嘉義行政執行處結案等情，竟
    為免該3 家公司被強制執行而陷入財務危機，基於圖利私人
    不法利益之概括犯意，分別於92年10月15日、93年7 月12日
    ，先持如附表1 (一)(二)所示繳款書至北港鎮農會繳納欠稅款項
    ，然後趁該農會代收稅款不知情之承辦人員林淑娥疏於注意
    之際，將長昱公司等3 家公司如附表2 所列繳款書11份之第
    4 聯至第6 聯上盜蓋「收稅之章」後，表示完稅，並基於擔
    任北港稽徵所股長之職權機會，將所盜蓋「收稅之章」之繳
    款書第4 聯至第6 聯攜回。甲○○並非主管或監督營利事業
    所得稅代收稅款之事務，且明知前開盜蓋「收稅之章」之繳
    款書上所載之稅款，實際上並未向北港鎮農會繳納，猶利用
    身為北港稽徵人員得以遞送繳款書至嘉義行政執行處之職權
    機會，將所盜蓋繳款書中之第4 聯「結案聯」送交嘉義行政
    執行處受理，使該處承辦執行業務之人員誤認為長昱公司等
    3 家公司業已補繳全部稅款，而於所執掌之公文書及電磁紀
    錄內記載不實之納稅紀錄後報結，足生損害於稅捐稽徵機關
    之稅捐稽徵及行政執行機關之案件執行之正確性，進而使該
    3 家公司獲取免遭強制執行催繳稅款共計新臺幣（下同）91
    7 萬6896元（即附表2 所列11份繳款書繳款稅額之加總）之
    利益。嗣於95年1 月間，前開繳款書經查核發現行政執行處
    已結案而中區國稅局並未結案之異常現象，甲○○眼見即將
    東窗事發，乃於95年2 月6 日自首而受裁判，並於附表2 所
    示日期分別補繳所欠之稅款完畢。
二、案經甲○○向法務部調查局中部地區機動工作組自首移送臺
    灣雲林地方法院檢察署檢察官偵查起訴。
    理  由
一、檢察官追訴被告罪名、法條及證據：
    檢察官主張被告犯貪污治罪條例第6 條第1 項第5 款之圖利
    罪、刑法第217 條第2 項之盜用印文罪、刑法第214 條之使
    公務員登載不實罪。該3 罪為牽連犯。並提出下列證據清單
    ：
  （一）證人林淑娥於95年3 月31日之調查筆錄。
  （二）證人黃鳳昭於95年3 月31日之調查筆錄。
　（三）證人蔡士源於95年3 月31日之調查筆錄。
  （四）被告甲○○於95年2 月6 日、95年2 月17日及95年4 月
        21日之調查筆錄。
　（五）被告甲○○於95年5 月24日於偵訊中之供述。
  （六）北港鎮農會95年3 月1 日北農信字第950404號函及所附
        繳款書。
  （七）財政部臺灣省中區國稅局95年3 月13日、95年4 月24日
        分別以中區國稅徵字第0950009797號、第0950021895號
        函及所附繳款書、徵銷明細檔查詢等資料。
  （八）財政部臺灣省中區國稅局政風室95年4 月12日中區稅政
        室字第0369號函所附長昱公司行政執行處已結案而中區
        國稅局未結案情形表。
  （九）法務部行政執行署嘉義行政執行處95年3 月10日嘉執禮
        93年營所稅執專字第00048012號、95年3 月13日嘉執禮
        94年營所稅執特字第30529 號、95年3 月14日嘉執孝92
        年營所稅執字第00078041號函及所附繳款書及繳款狀況
        等資料。
  （十）北港鎮農會95年6 月7 日北農信字第951281號函及函附
        繳款書。
二、被告及其辯護人對於檢察官上開所提之證據方法，均同意為
    證據使用。按被告以外之人於審判外之言詞或書面陳述，除
    法律有規定者外，不得作為證據，刑事訴訟法第159 條第 1
　　項定有明文。惟同法第159 條之5 規定：被告以外之人於審
  　判外之陳述，雖不符前4 條之規定，而經當事人於審判程序
    同意作為證據，法院審酌該言詞陳述或書面陳述作成時之情
    況，認為適當者，亦得為證據；當事人、代理人或辯護人於
    法院調查證據時，知有第159 條第1 項不得為證據之情形，
    而未於言詞辯論終結前聲明異議者，視為有前項之同意。檢
    察官所提之上開證據方法，其被告之筆錄，係被告本身之供
    述證據，無傳聞證據排除之適用，而被告又無抗辯該等筆錄
    之作成有出於強暴、脅迫、利誘、詐欺、疲勞訊問、違法羈
    押或其他不正之方法，且亦無違反被告訴訟法上權利保障之
    事項，自得為證據。至於證人之證述部分雖屬於被告以外之
    人於審判外之陳述，惟既經兩造同意為證據使用，且於言詞
    辯論終結前，均未聲明異議，本院審酌該等證據作成時之情
    況，認為適當，均認有證據能力。至於財政部臺灣省中區國
    稅局、北港鎮農會、法務部行政執行署嘉義行政執行處等函
    文及所附繳款書等證據方法，分別屬於公務員職務上製作及
    從事業務之人於業務上或通常業務過程所須製作之紀錄文書
    或證明文書，均無顯不可信之情況，且經兩造同意為證據使
    用，且於言詞辯論終結前，均未聲明異議，本院審酌該等證
    據作成時之情況，認為適當，亦認有證據能力。
三、檢察官所主張之前開犯罪事實，業據被告坦白承認，並對於
    檢察官主張之罪名，坦白認罪，被告之自白，核與檢察官所
    提出之上開證人所證述之情節相符，並有檢察官所提出之上
    開書證在卷可佐，足認被告之自白與事實相符，堪予採信。
    本件事證已甚明確，被告犯行堪以認定。
四、按刑法部分條文業於94年1 月7 日修正，於94年2 月2 日公
    布，並自95年7 月1 日施行，而新刑法第2 條第1 項規定：
    行為後法律有變更者，適用行為時之法律。但行為後之法律
    有利於行為人者，適用最有利於行為人之法律。而所謂法律
    有變更，係指實體法而言，即犯罪成立要件及其處罰效果之
    內容作修正或廢止而言，解釋上，乃有關犯罪之法定要件及
    刑罰之內容，乃至於刑法之加重減輕事由，一旦發生變動，
    均與法律變更相符；刑法第2 條第1 項之規定，僅係新、舊
    法之比較適用原則之宣示性指導原則，並非實體刑罰法律，
    自不生行為後法律變更之比較適用問題。因而刑法第2 條第
    1 項之規定，係規範行為後法律變更所生新舊法律比較適用
    之準據法，於新法施行後，應適用新法第2 條第1 項之規定
    ，為「從舊從輕」之比較。
    （一）被告行為後，刑法第56條連續犯之規定，業經刪除，
          則被告之犯行，因行為後新法業已刪除連續犯之規定
          ，此刪除雖非犯罪構成要件之變更，但顯已影響行為
          人刑罰之法律效果，自屬法律有變更，依新法第2 條
          第1 項規定，比較新、舊法結果，仍應適用較有利於
          被告之行為時法律即舊法論以連續犯。
    （二）被告行為後，刑法第55條關於牽連犯之規定，業經刪
          除，而被告就其所犯各罪，依修正前即行為時之規定
          ，應依牽連犯規定從一重處斷；而依修正後之刑法既
          已刪除牽連犯之規定，則就其所犯各罪應依數罪併罰
      　　之規定分論併罰。比較新舊法之規定，修正後之規定
        　並非較有利於被告，依刑法第2 條第1 項之規定，應
          適用行為時之法律，即適用修正前刑法第55條牽連犯
          之規定，從一重處斷。
    （三）刑法定有罰金刑之處罰者，原提高標準係依罰金罰鍰
          提高標準條例第1 條前段規定：「依法律應處罰金、
          罰鍰者，就其原定數額得提高為2 倍至10倍。」與現
          行法規所定貨幣單位折算新臺幣條例第2 條規定：「
          現行法規所定金額之貨幣單位為圓、銀元或元者，以
          新臺幣元之3 倍折算之。」及修正前刑法第33條第5
          款規定：「罰金：1 元以上。」惟95年6 月14日增訂
          公布之刑法施行法第1 條之1 規定：「（第1 項）中
          華民國94年1 月7 日刑法修正施行後，刑法分則編所
          定罰金之貨幣單位為新臺幣。（第2 項）94年1 月7
          日刑法修正時，刑法分則編未修正之條文定有罰金者
          ，自94年1 月7 日刑法修正施行後，就其所定數額提
          高為30倍。但72年6 月26日至94年1 月7 日新增或修
          正之條文，就其所定數額提高為3 倍」及刑法第33條
          第5 款修正規定：「罰金：新臺幣1000元以上，以百
          元計算之。」本件刑法第214 條定有罰金刑之處罰，
          得科銀元500 元以下罰金，係於24年1 月1 日訂定，
          且未於72年6 月26日至94年1 月7 日間修正，經比較
          新舊法結果，其法定刑罰金提高標準依現行法非較有
          利於被告，自應依刑法第2 條第1 項前段規定，適用
          行為時之法律即罰金罰鍰提高標準條例第1 條前段、
          現行法規所定貨幣單位折算新臺幣條例第2 條及修正
          前刑法第33條第5 款之規定。
    （四）被告行為後，有關緩刑之規定，已經修正，其犯罪在
          新法施行前，新法施行後裁判，緩刑之宣告，應適用
    　　　新法第74條之規定（最高法院95年度第8 次刑事庭會
      　　議決議參照）。
五、被告為公務員，核其所為，係犯貪污治罪條例第6 條第1 項
    第5 款之圖利罪、刑法第217 條第2 項之盜用印文罪、刑法
    第214 條之使公務員登載不實罪。被告先後2 次之圖利、盜
    用印文、使登載不實之犯行，均時間緊接，方法相同，而觸
    犯構成要件相同之罪名，顯係基於概括之犯意反覆為之，為
    數行為而犯同一之罪名，屬裁判上一罪即訴訟法上同一案件
    ，應依修正前刑法第56條連續犯之規定論以一罪，並依法加
    重其刑。又所犯上開3 罪間，有方法結果之牽連關係，為裁
    判上一罪即訴訟法上同一案件，應依修正前刑法第55條牽連
    犯規定從一重之圖利罪處斷。被告於犯罪後未發覺之前向法
    務部調查局中部地區機動工作組自首接受裁判，並於附表2
    所示日期分別補繳免遭強制執行所欠之稅款，合於貪污治罪
    條例第8 條第1 項前段減輕其刑或免除其刑之規定，應依法
    減輕其刑，其刑減輕得減至三分之二。而其刑之加減依刑法
    第71條第1 項先加後減之規定為之。爰審酌被告為稅務稽徵
    所之人員，辦理營業稅務之相關業務，明知納稅是人民義務
    ，理應如實繳納，竟為免除公司欠稅催繳及強制執行，利用
    職權機會盜蓋收稅章造假，進而將不實完稅之繳款書送交強
    制執行單位結案，嚴重敗壞稅務人員之風紀及國家稅收之執
    行，惟被告前無不良素行，所欠稅款均已繳納，圖利對象為
    配偶、親戚，且服務公職效力國家多年，犯後坦白認罪，深
    具悔意，暨考量其智識程度、家庭狀況等一切情狀，處如主
    文所示之刑，以資懲儆。被告未曾因故意犯罪受有期徒刑以
    上刑之宣告，有臺灣高等法院被告全國前案紀錄表及臺灣雲
    林地方法院檢察署刑案資料查註紀錄表各1 紙附卷可稽，且
    因一時失慮，致罹刑章，犯罪後深表悔悟，坦白承認，且已
    補繳稅款，辦理退休，本院經衡其由此論罪科刑教訓，應知
    警惕，相信不會再犯，因認對被告所處之刑以暫不執行為適
    當，爰併予宣告緩刑5 年，以啟自新。惟本院斟酌本件犯罪
    情節，認應命被告於本判決確定後起3 個月內向公庫支付60
    萬元，以彌補被告行為所作不良示範。如違反此所定負擔而
    情節重大，得撤銷其緩刑宣告。又本件被告係犯貪污治罪條
    例之罪，而宣告有期徒刑以上之刑，應依貪污治罪條例第17
    條規定，宣告褫奪公權2 年。
據上論斷，應依刑事訴訟法第299 條第1 項前段，貪污治罪條例
第2 條、第6 條第1 項第5 款、第8 條第1 項前段、第17條，刑
法第2 條第1 項、第11條前段、第56條（修正前）、第217 條第
2 項、第214 條、第55條（修正前）、第66條但書、第74條第1
項第1 款、第2 項第4 款，第37條第2 項，罰金罰鍰提高標準條
例第1 條前段，判決如主文。
本案經檢察官梁晉嘉到庭執行職務。
中　　華　　民　　國　　96　　年　　3 　　月　　20　　日
                  刑事第四庭   審判長法　官   吳褔森
                                     法　官   曾鴻文
                                     法　官   李秋瑩
以上正本證明與原本無異。
如不服本判決，應於判決收受後10日內，向本院提出上訴狀（須
附繕本）。
                                     書記官   陳姵君
中　　華　　民　　國　　96　　年　　3 　　月　　20　　日
附錄本案論罪科刑法條全文：
貪污治罪條例第6條第1項第5款
有下列行為之一者，處5 年以上有期徒刑，得併科新臺幣3 千萬
元以下罰金：
五、對於非主管或監督之事務，明知違背法令，利用職權機會或
    身分圖自己或其他私人不法利益，因而獲得利益者。
刑法第214 條：
明知為不實之事項，而使公務員登載於職務上所掌之公文書，足
以生損害於公眾或他人者，處3 年以下有期徒刑、拘役或5 百元
以下罰金。
刑法第217條第2項：
盜用印章、印文或署押，足以生損害於公眾或他人者，亦同。
附表1
 (一)92年10月15日實際納稅繳款書之單照編號，包括：AA0000000
   、AA0000000 、AA0000000 、AA0000000 、AA0000000 、AA0
   000000、AA0000000 ，見北港鎮農會95年3 月1 日北農信字
   第950404號函附資料。
 (二)93年7月12日實際納稅繳款書之單照編號，包括：AB0000000、
   AB0000000、AB0000000、AB0000000，見北港鎮農會95年6月7
   日北農信字第951281號函附資料。
附表2
